臺灣高等法院刑事裁定
111年度毒抗字第242號
抗  告  人
即  被  告  劉益中



選任辯護人 黃世欣法扶律師（偵查中選任）
上列抗告人即被告因聲請觀察勒戒案件，不服臺灣新北地方法院
於中華民國111年2月14日以110年度毒聲更一字第10號所為裁定
，提起抗告，本院裁定如下： 
    主  文
原裁定撤銷，發回臺灣新北地方法院。
    理  由
一、原裁定意旨略以：按提起抗告，除有特別規定外，應自裁定
    送達後5日內為之，刑事訴訟法406條定有明文。本院110年
    度毒聲更一字第10號裁定於民國110年9月17日對抗告人即被
    告劉益中（下稱抗告人）之住所地即新北市○○區○○路000巷0
    0號5樓送達，因未獲會晤抗告人本人亦無受領文書之同居人
    或受僱人，已將該送達文書寄存於新北市政府警察局土城分
    局金城派出所，並作送達通知書兩份，一份黏貼於抗告人住
    所門首，另一份置於該處所信箱或其他適當位置，有本院送
    達證書在卷可證，是上開裁定之送達應自寄存翌日起10日即
    110年9月27日生效，抗告人至遲應於110年10月4日向本院提
    起抗告（因10月2日為週六，故順延至週一即10月4日），本
    件抗告人乃遲至111年2月7日始提起抗告，有刑事抗告狀上
    所蓋之本院收狀戳可查，已逾5日期間，顯屬違背法律上之
    程式，應予駁回。爰依刑事訴訟法408條第1項前段，裁定如
    主文等語。
二、抗告意旨略以：本案抗告人並非居住在戶籍所在地即新北市
    ○○區○○路000巷00號5樓，而係因工作關係居住在「新北市○○
    區○○路○段000巷00弄00號B1」，依照最高法院101年度台非
    字第31號判決意旨，本案抗告人既不是實際住在新北市○○區
    ○○路000巷00號5樓，且觀察、勒戒係人身自由拘束之處分，
    豈可多次在未實際通知到抗告人的情況下就逕認有寄存送達
    ？遑論抗告人在該毒品案件中明明就有法扶律師，但地檢署
    及新北地方法院都沒有寄任何通知給其辯護人，致使抗告人
    多次無法實際替自己辯護，此對抗告人的人身自由侵害甚大
    ，無異剝奪抗告人憲法保障之訴訟防禦權，是原裁定既未送
    達予抗告人實際居住之地址即「新北市○○區○○路○段000巷00
    弄00號B1」，難認送達合法，是依照上開最高法院實務見解
    ，抗告人應尚未收到觀察、勒戒之裁定，時效不予起算，是
    抗告人對該觀察、勒戒裁定提出抗告為合法云云。
三、按刑事訴訟法第62條準用民事訴訟法第137條第1項之規定，
    必須送達於住所、居所或事務所不獲會晤應受送達人者，始
    得將文書付與有辨別事理能力之同居人或受僱人（補充送達
    ）；又準用民事訴訟法第138條第1項之規定，限於送達不能
    依同法第136條、第137條之規定為之者，方得將文書寄存於
    送達地之自治或警察機關，並作送達通知書2份，一份黏貼
    於應受送達人之住、居所或事務所門首，另一份置於該送達
    處所信箱或其他適當位置，以為送達（寄存送達）。而戶籍
    地址係依戶籍法所為戶籍登記之事項，未必有居住之事實，
    並非認定設有戶籍者住所之唯一標準。倘應受送達人實際上
    並未居住於其戶籍地址，非屬應受送達人之住所、居所或事
    務所，自不得於其戶籍地址為補充送達或寄存送達。（最高
    法院101年度台非字第31號判決意旨參照）。
四、經查：本件原審法院110年度毒聲更一字第10號裁定正本於1
    10年9月17日送達抗告人劉益中戶籍址即「永豐路之址」，
    因未獲會晤抗告人本人亦無受領文書之同居人或受僱人，已
    將該送達文書寄存於新北市政府警察局土城分局金城派出所
    ，並作送達通知書兩份，一份黏貼於抗告人住所門口，另一
    份置於該處所信箱或其他適當位置，有原審法院送達證書在
    卷可證。本件抗告意旨陳稱其並非居住在戶籍所在地即新北
    市○○區○○路000巷00號5樓，而係因工作關係居住在「新北市
    ○○區○○路○段000巷00弄00號B1」，原審並未開庭，抗告人或
    未及陳報現居住址，是上開「永豐路之址」是否為抗告人之
    住居所尚有未明。至抗告人於110年1月22日刑事抗告狀中陳
    稱：其是突然在收到新北地方檢察署111年2月10日開庭通知
    ，其上並表示要在當日移送觀察勒戒後才知道此事等語（11
    0毒聲更一10卷第45頁），則抗告人究竟住在何址？為何111
    年2月間可以收到新北地方檢察署寄送之開庭通知？等各情
    ，原審亦應開庭調查為宜。從而，原裁定雖以寄存送達之方
    式而為送達，是否得認為已合法送達，尚待查明釐清，抗告
    人之抗告是否逾期非無研求之餘地。至抗告意旨另以新北地
    檢署及原審法院都未寄任何通知給其辯護人，致使抗告人多
    次無法實際替自己辯護，無異剝奪抗告人憲法保障之訴訟防
    禦權等情，於本件發回後，原審就此部分亦應一併注意及之
    ，併此敘明。
五、綜上所述，抗告意旨執此指摘原裁定不當，尚非全無理由，
    為保障抗告人權益及兼顧其審級利益，應由本院將原裁定撤
    銷，發回原審法院詳為調查審認後，另為適法之處理。
據上論斷，應依刑事訴訟法第413條前段，裁定如主文。　　
中　　華　　民　　國　　111 　年　　3 　　月　　30　　日
　　　　　　        刑事第七庭  審判長法　官  孫惠琳
　　　　　　　　　　　　　　　　　　  法　官  張育彰　　
　　　　　　　　　　　　　　　　　　  法　官  王惟琪
以上正本證明與原本無異。
不得再抗告。
                                      書記官  陳怡君
中　　華　　民　　國　　111 　年　　3 　　月　　30　　日